臺灣士林地方法院民事判決
111年度訴字第1218號
原      告  李偉旭  
訴訟代理人  楊光律師
被      告  王樹晨  
上列當事人間請求返還借款事件，本院於民國111年11月18日言
詞辯論終結，判決如下：
    主      文
被告應給付原告新臺幣伍拾貳萬參仟捌佰捌拾陸元，及自民國一
百一十一年十一月七日起至清償日止，按週年利率百分之五計算
之利息。
原告其餘之訴駁回。
訴訟費用新臺幣陸仟伍佰元由被告負擔十分之九，餘由原告負擔
。　　
本判決於原告以新臺幣壹拾柒萬伍仟元為被告供擔保後，得假執
行。
原告其餘假執行之聲請駁回。
    事實及理由
壹、程序部分
一、訴狀送達後，原告不得將原訴變更或追加他訴。但擴張或減
    縮應受判決事項之聲明者，不在此限，民事訴訟法第255條
    第1項第3款定有明文。原告起訴原聲明：被告應給付原告新
    臺幣（下同）600,000元，及自起訴狀繕本送達被告後1個月
    之翌日起至清償日止，按週年利率5%計算之利息（見湖司調
    卷第9頁）。嗣原告先將遲延利息起算日更改為民國111年5
    月19日（見本院卷第36頁），嗣又將起算日延後為111年11
    月7日（見本院卷第53頁），原告就遲延利息之起算日先後
    提前、延後，屬應受判決事項之聲明之擴張及減縮，依民事
    訴訟法第255條第1項第3款規定，應予准許。
二、本件被告未於言詞辯論期日到場，核無民事訴訟法第386條
    各款所列情形，爰依原告之聲請，由其一造辯論而為判決。
貳、實體部分
一、原告主張：兩造為表兄弟，被告因承攬某有線電視公司之工
    程需要錢周轉，向原告借款600,000元（下稱系爭借款），
    約定按業主每期計價之工程款金額扣除被告應支付包商之款
    項後，所餘之3成計算利息，並以匯款方式向原告給付。原
    告遂於107年10月9日將系爭借款如數匯入被告指定之訴外人
    日穎科技有限公司在彰化商業銀行南港分行申設之帳號0000
    00000000000號帳戶（下稱系爭帳戶）內。惟被告僅陸續於1
    08年1月3日支付4,132元、於108年3月11日支付21,801元、
    於108年4月11日支付5,252元、於108年5月14日支付5,247元
    、於108年7月17日支付12,080元、於108年10月16日支付13,
    863元、於109年1月31日支付13,559元之利息後，即未再支
    付利息。原告遂以本件起訴狀之繕本為終止兩造間消費借貸
    關係及限期催告被告於起訴狀繕本送達之日起1個月內返還
    系爭借款之意思表示，爰依兩造間之消費借貸關係，起訴請
    求被告返還系爭借款及遲延利息等語，並聲明：㈠被告應給
    付原告600,000元，及自111年11月7日起至清償日止，按週
    年利率5%計算之利息；㈡願供擔保，請准宣告假執行。
二、被告未於言詞辯論期日到場，亦未提出書狀作何聲明或陳述
    。
三、得心證之理由
　㈠本件就原告主張之事實，因被告應受送達處所不明，故係以
    公示送達通知被告（見本院卷第30至34頁、第40至44頁），
    依民事訴訟法第280條第3項後段規定，無同項前段擬制自認
    規定之適用，先予敘明。
　㈡原告有依被告之指示，於107年10月9日將600,000元款項匯入
    系爭帳戶等情，有原告所提匯款單收據（見本院卷第23頁）
    、兩造間LINE對話紀錄附卷可考（見本院卷第15至17頁）。
    另被告對原告稱「4132元已匯入台新」等語後，隨即有4,13
    2元於108年1月3日匯入原告申設之銀行帳戶，其後尚自相同
    帳戶於同年3月11日匯款21,801元、於同年4月11日款5,252
    元、於同年5月14日匯款5,427元（原告起訴狀此部分金額誤
    載為5,247元）、於同年7月17日匯款12,080元、於同年10月
    16日匯款13,863元、於109年1月31日匯款13,559元至原告同
    一帳戶（全部匯入原告帳戶之款項共計76,114元，下稱系爭
    被告匯款），有兩造間LINE對話紀錄（見本院卷第21頁）及
    原告帳戶之交易明細（見本院卷第25至37頁）附卷可按。被
    告既有多次向原告還款之事實，可見原告主張係因兩造間有
    消費借貸之合意，方匯款600,000元予被告，並非無據。
　㈢原告另主張兩造間約定以業主每期計價之工程款金額，扣除
    被告應支付包商之款項後，所餘之3成計算利息等情，為有
    利於原告之事實，自應由原告負舉證責任。然經本院曉諭原
    告舉證，原告訴訟代理人陳稱：兩造LINE對話紀錄有證明每
    次被告要付錢都有計算給原告的錢，雖然大家心中知道是利
    息，但沒有明確講到是利息，因為親戚不會講到這麼明白，
    此部分對話紀錄沒有要提出等語（見本院卷第53頁），遍觀
    原告所提與被告間LINE對話紀錄，除原告向被告索取帳戶匯
    款，及上開被告稱已向原告台新帳戶匯入4,132元等語外，
    並無一語提及兩造間有何利息之約定，原告復未舉證證明上
    情，即難遽認原告主張屬實，兩造間既無從認有利息之約定
    存在，系爭被告匯款即應認係清償系爭借款之本金，從而，
    被告尚餘未清償之本金，應為523,886元（計算式：600,000
    －76,114＝523,886）。
　㈣「借用人應於約定期限內，返還與借用物種類、品質、數量
    相同之物，未定返還期限者，借用人得隨時返還，貸與人亦
    得定一個月以上之相當期限，催告返還。」民法第478條定
    有明文。此所謂「返還」，係指「終止契約之意思表示」而
    言，亦即貸與人一經向借用人催告（或起訴），其消費借貸
    關係即行終止，惟法律為使用人便於準備起見，特設「一個
    月以上相當期限」之恩惠期間，借用人須俟該期限屆滿，始
    負遲延責任，貸與人亦始有請求之權利（最高法院97年度台
    上字第2654號判決意旨參照）。原告以本件起訴狀繕本之送
    達為終止與被告間消費借貸契約並催告還款之意思表示，業
    經本院將該書狀繕本公示送達被告，於111年9月16日公告在
    司法院網站（見本院卷第30至34頁），並於111年10月6日生
    效，原告即自該日起算1個月之期間屆滿後，即於111年11月
    7日起得請求被告返還尚未清償之借款523,886元，被告亦自
    該日起負遲延責任。
　㈤從而，原告依消費借貸法律關係，請求被告給付523,886元，
    及自111年11月7日起至清償日止，按週年利率5%計算之利息
    ，為有理由，應予准許；逾此範圍之請求，則屬無據，應予
    駁回。本件原告勝訴部分，其陳明願供擔保，請准宣告假執
    行，經核於法並無不合，爰酌定相當擔保金額後予以宣告。
    至原告敗訴部分，其假執行之聲請因訴之駁回失所依附，一
    併駁回之。
四、本院依職權確定訴訟費用額為6,500元（即第一審裁判費6,5
    00元），應由被告負擔十分之九，餘由原告負擔。
五、本件事證已臻明確，原告其餘攻擊防禦方法及所用證據，經
    核均於判決結果不生影響，爰不逐一論述，附此敘明。
六、據上論結，本件原告之訴一部為有理由，一部為無理由，依
    民事訴訟法第385條第1項前段、第79條、第390條第2項，判
    決如主文。　　　
中　　華　　民　　國　　111 　年　　11　　月　　25　　日
                  民事第三庭法  官  江哲瑋
以上正本係照原本作成。
如對本判決上訴須於判決送達後 20 日內向本院提出上訴狀。如
委任律師提起上訴者，應一併繳納上訴審裁判費。
中　　華　　民　　國　　111 　年　　11　　月　　25　　日
                            書記官  張祐誠